【裁判字號】    99,易,188
【裁判日期】    990430
【裁判案由】    家庭暴力防治法
【裁判全文】
臺灣雲林地方法院刑事判決              99年度易字第188號
公  訴  人  臺灣雲林地方法院檢察署檢察官
被      告  丁○○
上列被告因家庭暴力防治法案件，經檢察官提起公訴（99年度偵
字第853 號），本院判決如下：
    主  文
丁○○犯違反保護令罪，處有期徒刑月，如易科罰金，以新臺
幣壹仟元折算壹日。又犯違反保護令罪，處有期徒刑貳月，如易
科罰金，以新臺幣壹仟元折算壹日。應執行有期徒刑肆月，如易
科罰金，以新臺幣壹仟元折算壹日。
    事  實
一、丁○○為乙○○、丙○○○之子，其等間屬家庭暴力防治法
    第3 條第3 款所定之家庭成員關係。丁○○前經本院於民國
    98年12月31日以98年度家護字第731 號民事通常保護令，裁
    定其不得對乙○○、丙○○○實施身體或精神上不法侵害之
    行為；不得對乙○○為騷擾行為。該通常保護令有效期間為
    1 年。詎丁○○於收受上開保護令後，基於違反通常保護令
    之犯意，於該保護令有效期間之99年2 月15日上午10時許，
    因質疑乙○○、丙○○○財產分配不公，竟在雲林縣四湖鄉
    施湖村中山西路148 號住處內，分別以臺語「瘋雞掰」、「
    你不是吳家人」等語，辱罵丙○○○、乙○○（不構成公然
    侮辱罪），並將吳家祖先牌位摔落地上，再持高粱酒瓶砸向
    衣櫥，復於與乙○○互相搶拉酒杯之過程中，致使酒杯破裂
    割傷乙○○之左手掌，又徒手毆打到在旁勸阻之丙○○○臉
    部，乙○○因此受有左手割傷、丙○○○則受有左臉紅腫之
    傷害，而以此方式對乙○○、丙○○○實施身體及精神上不
    法之侵害及騷擾乙○○，違反上開保護令裁定。
二、丁○○因上開違反保護令行為經乙○○報案後，雲林縣警察
    局臺西分局四湖分駐所（下稱四湖分駐所）員警於當日（即
    99年2 月15日）上午11時前往乙○○上開住處，並將丁○○
    帶回四湖分駐所製作警詢筆錄，乙○○、丙○○○亦隨同前
    往。丁○○竟另行起意，基於違反通常保護令之犯意，在雲
    林縣四湖鄉○○村○○路205 號之「四湖分駐所」內，對乙○○恫稱：「等我關出來，就要讓你死」等語，執此加害生
    命之事恐嚇乙○○，致生危害於安全，並對乙○○實施精神
    上不法之侵害及騷擾乙○○，而違反上開保護令裁定。
三、案經乙○○、丙○○○訴由雲林縣警察局臺西分局報告臺灣
    雲林地方法院檢察署檢察官偵查起訴。
    理  由
壹、程序部分：
一、按被告以外之人於審判外之陳述，雖不符刑事訴訟法第159
    條之1 至之4 等4 條規定，而經當事人於審判程序同意作為
    證據，法院審酌該陳述作成時之情況，認為適當者，亦得作
    為證據，同法第159 條之5 第1 項定有明文。
二、本案檢察官所引用之被告於警詢及檢察官面前之訊問筆錄，
    係被告本身之供述證據，無傳聞證據排除之適用，而被告又
    無抗辯該等筆錄之作成有出於強暴、脅迫、利誘、詐欺、疲
    勞訊問、違法羈押或其他不正之方法，且亦無違反被告訴訟
    法上權利保障之事項，自得為證據。此外，本判決後開所引
    用之各該被告以外之人於審判外之陳述（包括言詞及書面陳
    述），部分屬傳聞證據，惟被告在本院審理中均明示同意上
    開證據可供證據使用，本院審酌上開證據製作時之情況，並
    無違法不當之情事，認為以之作為證據應屬適當，揆諸前開
    規定，應認該等供述證據例外具有證據能力。
貳、實體部分：
一、上揭犯罪事實，業據被告丁○○於本院審理時均坦承不諱，
    核與證人乙○○、丙○○○於警詢中指證之情節相符，並有
    本院98年度家護字第731 號民事通常保護令、雲林縣警察局
    臺西分局處理家庭暴力案件現場報告表、處理家庭暴力與兒
    少保護案件調查紀錄（通報）表、戶口名簿各1 份，及現場
    照片3 幀在卷可憑，足認被告上開自白與事實相符，可採為
    認定其犯罪之依據。綜上所述，本案事證明確，被告犯行堪
    以認定，自應予依法論科。
二、論罪科刑之理由：
  (一)按家庭暴力防治法所稱家庭暴力，係指家庭成員間實施身體
    或精神上不法侵害之行為；又騷擾，係指任何打擾、警告、
    嘲弄或辱罵他人之言詞、動作或製造使人心生畏怖情境之行
    為，家庭暴力防治法第2 條第1 、3 款分別定有明文。又通
    常保護令係依家庭暴力防治法第14條第1 項規定所為之裁定
    ，雖有違反上開保護令依同法第61條第1 款至第5 款數款應
    處罰之裁定情形，仍應認係1 個違反保護令罪。查被告與乙○○、丙○○○之子，此為被告及乙○○、丙○○○所是認
    ，並有戶口名簿1 紙在卷可憑，是被告與乙○○、丙○○○
    具有家庭暴力防治法第3 條第3 款之家庭成員關係。
  (二)核被告就事實一部分之所為，分別係犯家庭暴力防治法第61
    條第1 款、第2 款之違反保護令罪（乙○○部分），及同法
    第61條第1 款之違反保護令罪（丙○○○部分）。公訴意旨
    認被告就乙○○部分所為僅有同條第1 款禁止實施家庭暴力
    之違反保護令罪，惟被告摔落吳家祖先牌位、持酒瓶砸向衣
    櫥，依前揭說明，亦屬對家庭成員為騷擾行為，核屬同條第
    2 款之禁止騷擾。公訴意旨就此部分雖漏未論列家庭暴力防
    治法第61條第2 款規定，尚有未洽，惟其於犯罪事實欄既已
    敘明，本院自得予以審理。又被告對乙○○之犯行雖有違反
    家庭暴力防治法第61條第1 、2 款情形，仍應認係1 個違反
    保護令罪。至公訴人於本院蒞庭時另以被告就事實一部分行
    為，致乙○○受有左手割傷、丙○○○受有左臉紅腫之傷害
    ，係犯刑法第284 條第1 項之過失傷害罪嫌乙節（起訴書並
    無此部分之記載）。茲因乙○○、丙○○○已於99年4 月26
    日具狀撤回告訴，有刑事撤回狀1 紙在卷可憑，而依刑法第
    287 條前段規定，過失傷害罪須告訴乃論，則告訴人乙○○
    、丙○○○既已對被告撤回告訴，且該部分並未據起訴，本
    院自無需為任何處理。又被告就事實一之犯行，係在同一地
    點之密切接近時間內為之，無從切割其行為（如摔祖先牌位
    及持酒瓶砸衣櫥，同屬對乙○○、丙○○○之精神上不法侵
    害行為），應認係一行為同時觸犯2 個違反保護令罪，為想
    像競合犯，依刑法第55條規定，從一情節較重即對乙○○實
    施家庭暴力行為及騷擾行為部分處斷（同時有違反2 款保護
    令裁定之情事）。公訴意旨認應數罪併罰，容有誤會，應予
    敘明。
  (三)核被告就起訴書犯罪事實二部分之所為，係犯家庭暴力防治
    法第61條第1 款、第2 款之違反保護令罪，及刑法第305 條
    之恐嚇危害安全罪。被告對被害人犯恐嚇危安罪，同時構成
    家庭暴力防治法第2 條第2 項之家庭暴力罪。公訴意旨認被
    告所為僅有同條第1 款禁止實施家庭暴力之違反保護令罪，
    惟被告以言詞恐嚇乙○○，依前揭說明，亦屬對家庭成員為
    騷擾行為，核屬同條第2 款之禁止騷擾。公訴意旨雖漏未論
    列家庭暴力防治法第61條第2 款規定，而有未洽，惟其於犯
    罪事實欄既已敘明，本院自得予以審理。又被告雖有違反家
    庭暴力防治法第61條第1 、2 款情形，仍應認係1 個違反保
    護令罪。被告以恐嚇之方式違反上揭通常保護令，係一行為
    觸犯數罪名，為想像競合犯，依刑法第55條之規定從一重之
    違反保護令罪處斷。
  (四)被告所犯2 次違反保護令罪，犯意個別（被告在其住處對乙○○、丙○○○犯違反保護令罪後，經警帶到警局，已中斷
    其犯意，其嗣後在警局中恐嚇乙○○，顯係另行起意），行
    為互異，應分論併罰。
  (五)本院審酌被告前因不滿乙○○分配財產不公，多次騷擾、毆
    打乙○○，乙○○護子，均未報警，而由雲林縣警察局為聲
    請人，聲請本院核發98年度家護字第731 號民事通常保護令
    ，被告明知收受本院民事通常保護令後，依該保護令不得對
    被害人為身體、精神上不法之侵害及騷擾行為，竟又再度質
    疑父母乙○○、丙○○○分配財產不公，無非上開保護令內
    容，以前揭手段對其父、母實施身體或精神上不法之侵害及
    騷擾，顯然漠視法律，惟念其犯後於本院坦承犯行，尚能即
    時知錯，乙○○、丙○○○於檢察官偵查中已具狀撤回告訴
    （違反保護令罪為公訴罪，無從撤回告訴），此有聲請撤回
    告訴狀1 紙在卷可憑。另乙○○於本院審理時到庭表示「我
    請求法官，因我太太會急喘，都無法講什麼話，我本身又得
    了肝癌，我也無法照顧我二個孫子，剛才來開庭，我兒子已
    對我下跪，說他會悔改，所以請法官判輕一點。是我自己不
    會教導兒子。」等語，丙○○○亦懇請本院從輕量刑，兼慮
    及被告為國中畢業之教育程度，智識難謂高，已離婚，現扶
    養2 名子女等一切情狀，分別量處如主文所示之刑，並定其
    應執行之刑及諭知易科罰金之折算標準。
據上論斷，依刑事訴訟法第299 條第1 項前段，家庭暴力防治法
第61條第1 款、第2 款，刑法第11條前段、第305 條、第55條、
第41條第1 項前段、第51條第5 款，刑法施行法第1 條之1 第1
項、第2 項前段，判決如主文。
本案經檢察官甲○○到庭執行職務。
中    華    民    國    99    年    4     月    30    日
                  刑事第二庭    法  官  曾鴻文
以上正本證明與原本無異。
如不服本判決應於收受判決後10日內向本院提出上訴書狀，並應
敘述具體理由；其未敘述上訴理由者，應於上訴期間屆滿後20日
內向本院補提理由書（均須按他造當事人之人數附繕本）。「切
勿逕送上級法院」。
                                書記官  顏錦清
中    華    民    國    99    年    4     月    30    日
附錄本案論罪科刑法條全文：
家庭暴力防治法第61條：
違反法院依第14條第1 項、第16條第3 項所為之下列裁定者，為
本法所稱違反保護令罪，處3 年以下有期徒刑、拘役或科或併科
新臺幣100,000元以下罰金：
一、禁止實施家庭暴力。
二、禁止騷擾、接觸、跟蹤、通話、通信或其他非必要之聯絡行
    為。
三、遷出住居所。
四、遠離住居所、工作場所、學校或其他特定場所。
五、完成加害人處遇計畫。

司法院資訊處製作；財團法人民間司法改革基金會備份。
